【裁判字號】    95,訴,638
【裁判日期】    950802
【裁判案由】    毒品危害防制條例
【裁判全文】
臺灣板橋地方法院刑事判決               95年度訴字第638號
公  訴  人  臺灣板橋地方法院檢察署檢察官
被      告  甲○○
                    （現於臺灣臺東監獄泰源分監執行）
上列被告因違反毒品危害防制條例案件，經檢察官提起公訴（九
十四年度核退毒偵字第二三三一號、毒偵字第七二六五號），及
移送併辦（九十五年度毒偵字第五三二號、一八四五號），被告
於本院行準備程序中，就被訴事實為有罪之陳述，經本院合議庭
裁定由受命法官獨任進行簡式審判程序審理，並判決如下：
    主  文
甲○○連續施用第一級毒品，處有期徒刑拾月。扣案之第一級毒
品海洛因貳包（合計淨重零點肆肆公克）沒收併銷燬之、注射針
筒合計拾貳支均沒收。又連續施用第二級毒品，處有期徒刑陸月
，扣案之甲基安非他命吸食器壹組沒收。應執行有期徒刑壹年貳
月，扣案之第一級毒品海洛因貳包（合計淨重零點肆肆公克）沒
收併銷燬之、注射針筒拾貳支及甲基安非他命吸食器壹組均沒收
。
    事  實
一、甲○○(一)因施用毒品案件，經臺灣花蓮地方法院以八十九年
    度毒聲字第一○○九號裁定送觀察勒戒，認無繼續施用毒品
    傾向，於民國九十年一月十八日觀察勒戒執行完畢釋放，經
    由臺灣花蓮地方法院檢察署檢察官於九十年一月二十日以九
    十年度毒偵緝字第八號不起訴處分確定。(二)因竊盜等案件，
    經本院以九十三年度易字第七○六號判決判處有期徒刑八月
    ，贓物有期徒刑三月，應執行有期徒刑九月，緩刑二年，經
    臺灣高等法院以九十三年度上易字第一七四六號判決駁回上
    訴確定，後於緩刑期間因下列案件，經撤銷緩刑。(三)又因竊
    盜案件，經臺灣高等法院以九十四年度上易字第七八二號判
    決判處有期徒刑一年十月確定。(四)再因施用毒品案件，經本
    院於九十四年九月三十日以九十四年度訴字第一三三一號判
    決判處施用第一級毒品部分有期徒刑七月，施用第二級毒品
    部分有期徒刑四月，應執行有期徒刑九月確定。(五)因竊盜案
    件，經本院以九十四年度易字第一五七五號判決判處有期徒
    刑二年確定。上開案件現於臺灣臺東泰源監獄執行，均尚未
    執行完畢（不構成累犯）。
二、甲○○明知海洛因、甲基安非他命經毒品危害防制條例列為
    第一級毒品、第二級毒品，不得持有、施用，竟基於施用第
    一級毒品之概括犯意，於觀察勒戒執行完畢釋放後五年內，
    即自九十四年十月間起至九十五年一月七日止（扣除為警查
    獲及因自首、人身自由受公權力合法拘束之無從施用毒品期
    間），在臺北縣板橋市○○○路二一三巷七號二○二室、板
    橋市、新莊市某賓館等地，將海洛因摻水放入注射針筒內，
    再以針筒注射至體內之方式，連續施用第一級毒品海洛因多
    次，平均每日施用一次。另基於施用第二級毒品甲基安非他
    命之概括犯意，自九十四年十月間起至九十五年一月七日止
    （扣除為警查獲及因自首、人身自由受公權力合法拘束之無
    從施用毒品期間），在上開地點，將甲基安非他命放入吸食
    器內，下以火燒烤，吸食煙霧，連續施用第二級毒品甲基安
    非他命多次，平均二星期施用一次。於下列時間、地點為警
    查獲：
    (一)九十四年十月三日十六時十五分許，在臺北縣土城市○○
      路○段一二八之四號前，為警查獲，扣得另案被告鄭勝文
      所有之海洛因一包、甲基安非他命一包、注射針筒五支、
      分裝杓二支、止血帶一條。
    (二)於九十四年十一月十三日經警方通知為列管之毒品人口，
      於同日十五時五十分許，至臺北縣政府警察局樹林分局自
      願接受採尿。
    (三)九十四年十二月二日在臺北縣板橋市○○○路二一三巷七
      號二○二室查獲，扣得其所有供施用第一級毒品所用之注
      射針筒二支、供施用第二級毒品甲基安非他命吸食器一組
      （瓶身為味全優酪乳）。
    (四)九十五年一月七日在臺北縣新莊市○○○路停車場口為警
      查獲，扣得其所有供施用之第一級毒品海洛因二包（合計
      淨重零點四四公克）、供施用及預備供施用第一級毒品所
      用之注射針筒十支。
三、案經臺北縣政府警察局板橋、新莊分局報請臺灣板橋地方法
    院檢察署檢察官偵查起訴，暨由臺北縣警察局新莊、樹林分
    局報請同署檢察官移送併辦。
    理  由
一、訊據被告甲○○對於上開犯罪事實坦承不諱，其分別為警查
    獲之尿液送鑑結果，除九十四年十月三日採尿結果呈甲基安
    非他命陽性反應，九十四年十一月十三日採尿送驗結果呈鴉
    片類陽性反應外，其餘均呈鴉片類、甲基安非他命類陽性反
    應，有臺灣檢驗科技股份有限公司九十四年十月十九日ＣＨ
    ／２００５Ａ／Ａ０２０５號、九十四年十二月七日ＣＨ／
    ２００５／Ｂ０８４２號、九十四年十二月二十日ＣＨ／２
    ００５／Ｃ０１６８號、九十五年一月二十六日ＣＨ／２０
    ０６／１０５５３號濫用藥物尿液檢驗報告各一份可稽。查
    獲之白粉二包，經送法務部調查局鑑定，均含第一項第六項
    毒品海洛因成分，有九十五年四月二十日調科壹字第○六○
    ○一一五八九號鑑定通知書一份在卷可佐，復有扣案之注射
    針筒十二支、甲基安非他命吸食器一組可證，被告自白核與
    事實相符。被告曾因施用毒品案件，經臺灣花蓮地方法院以
    八十九年度毒聲字第一○○九號裁定送觀察勒戒，認無繼續
    施用毒品傾向，於九十年一月十八日觀察勒戒執行完畢釋放
    ，經由臺灣花蓮地方法院檢察署檢察官於九十年一月二十日
    以九十年度毒偵緝字第八號不起訴處分確定，有臺灣高等法
    院被告前案紀錄表一份在卷可按。被告於觀察勒戒執行完畢
    釋放後五年內再犯本件施用毒品犯行，洵堪認定。
二、核被告甲○○行為後，刑法業於九十四年二月二日修正公布
    ，並自九十五年七月一日起生效施行，其第二條第一項規定
    行為後法律有變更者，適用行為時之法律，但行為後之法律
    有利於行為人者，適用最有利於行為人者，是針對刑法修正
    變更之部分，自應就有利或不利於被告之一切相關情狀，綜
    理全部結果而為比較，以定其應適用之法律，且一經定其應
    適用之法律後，即需整體適用之，除法有明文外，不得任意
    割裂適用；次本院綜理被告甲○○所涉上揭犯行之一切相關
    情形，認適用行為時即修正前刑法之相關規定處斷，對其較
    為有利，依刑法第二條第一項前段規定，自應適用修正前刑
    法規定處斷（本件涉及刑法修正之法律變更部分，乃第五十
    六條之連續犯、第五十一條第五款之數罪併罰定刑上限、第
    十一條前段之橋接條款等事項，而修正後刑法業已刪除連續
    犯之規定，倘遇有此情形，即需併合處罰，此結果顯然不利
    於被告，另數罪併罰定刑上限、橋接條款等部分，於本件被
    告之情形，則不生明顯之有利或不利結果，據此，自應定其
    應適用之法律為被告行為時法即修正前刑法，且須整體適用
    修正前刑法）。核被告所為，係犯毒品危害防制條例第十條
    第一項之施用第一級毒品罪及同條例第十條第二項之施用第
    二級毒品罪；其施用前、後持有毒品之低度行為，均應為施
    用之高度行為所吸收，不另論罪；其先後多次施用第一級毒
    品洛因及先後多次施用第二級毒品甲基安非他命之犯行，均
    時間緊接，犯罪構成要件相同，所犯罪名又屬同一，顯係基
    於概括犯意反覆而為，應分別依修正前刑法第五十六條規定
    論以一罪並加重其刑；至其所犯上開二罪間，犯意各別，行
    為互殊，應分論併罰。公訴人雖未就上揭被告自九十四年十
    二月一日起至九十五一月六日止連續施用第一級毒品海洛因
    、第二級毒品甲基安非他命犯行部分提起公訴，惟該部分與
    原起訴論罪部分既具有連續犯之裁判上一罪關係，依審判不
    可分原則，乃為公訴效力所及，且經檢察官移送併辦，本院
    自得併予審究。爰審酌被告前經觀察、勒戒執行完畢後，猶
    萌施用毒品犯意，顯見其戒除毒癮之意志薄弱，且未衷心悛
    悔，漠視法令之禁制，恣意濫用毒品，其行可訾，惟尚知坦
    承犯行，兼衡其施用毒品之種類、期間、次數、動機、目的
    、手段等一切情狀，量處如主文所示之刑，並定其應執行之
    刑，以資懲儆。扣案之海洛因二包（合計淨重零點四四公克
    ），為查獲之第一級毒品，不問屬於犯人與否，依毒品危害
    防制條例第十八條第一項前段沒收銷燬之（包裝上開毒品之
    包裝袋，其與毒品於物理外觀上附合而難予析離，且如強予
    析離至完全無殘渣留存，將耗費相當之時間、人力與經費，
    於經濟上顯無實益，是依社會一般通念，堪認該包裝袋已與
    查獲之毒品結合成為一體而無從強加析離，是海洛因既屬毒
    品危害防制條例十八條第一項前段所規定之違禁物，其外包
    裝袋自亦應併予沒收銷燬之，附此敘明）。扣案之注射針筒
    合計十二支及甲基安非他命吸食器一組（味全優酪乳瓶身）
    ，分別為被告所有供施用及預備供施用第一級毒品、第二級
    毒品甲基安非他命所用之物，業據被告供認在卷，非專供施
    用毒品之器具，依罪刑宣告所依據法律不得割裂適用之原則
    ，均依修正前刑法第三十八條第一項第二款規定宣告沒收。
    （沒收部分，刑法第三十八條之修正除文字調整外，僅於同
    條第一項第三款增列「因犯罪所生」之物為裁量沒收之範圍
    ，而本件並無因被告因犯罪所所生之物扣案，上開修正對於
    被告應刑罰之內容亦無影響。）至於另案被告鄭勝文所有之
    第一級毒品、第二級毒品及注射針筒五支、分裝杓二支、止
    血帶一條，查無事證足以證明上開扣案物與被告犯本件施用
    毒品案件有關，且亦係證明另案被告犯行之證據，是不應於
    本件併予宣告沒收，宜由檢察官另為妥適處理，附此敘明。
三、末按除被告所犯為死刑、無期徒刑、最輕本刑為三年以上有
    期徒刑之罪或高等法院管轄第一審案件者外，於前條第一項
    程序進行中，被告先就被訴事實為有罪之陳述時，審判長得
    告知被告簡式審判程序之旨，並聽取當事人、代理人、辯護
    人及輔佐人之意見後，裁定進行簡式審判程序，刑事訴訟法
    第二百七十三條之一第一項定有明文。查本件被告之罪，法
    定本刑非最輕本刑為三年以上有期徒刑之罪，且被告就被訴
    事實為有罪之陳述，經告知被告簡式審判程序之旨，被告及
    公訴人對於本件改依簡式審判程序審理亦均表示無意見，是
    本院即依前揭刑事訴訟法規定，裁定本件進行簡式審判程序
    ，附此敘明。
據上論斷，應依刑事訴訟法第二百七十三條之一第一項、第二百
九十九條第一項前段，毒品危害防制條例第十條第一項、第二項
、第十八條第一項前段、第二十三條第二項，刑法第十一條前段
、第二條第一項前段、第五十六條（修正前）、第五十一條第五
款（修正前）、第三十八條第一項第二款（修正前），判決如主
文。
本案經檢察官朱立豪到庭執行職務。
中    華    民    國    95    年    8     月    2     日
                  刑事第十七庭  法  官  絲鈺雲
以上正本證明與原本無異
如不服本判決應於送達後10日內向本院提出上訴狀
                                書記官  蔡美如
中    華    民    國    95    年    8     月    8     日
附錄本案論罪科刑法條全文：
毒品危害防制條例第十條
施用第一級毒品者，處六月以上五年以下有期徒刑。
施用第二級毒品者，處三年以下有期徒刑。


司法院資訊處製作；財團法人民間司法改革基金會備份。
